【裁判字號】    98,易,1489
【裁判日期】    990608
【裁判案由】    詐欺
【裁判全文】
臺灣高雄地方法院刑事判決              98年度易字第1489號
公  訴  人  臺灣高雄地方法院檢察署檢察官
被      告  乙○○
上列被告因詐欺案件，經檢察官提起公訴（98年度偵字第29017
號），本院判決如下：
    主  文
乙○○幫助犯詐欺取財罪，處有期徒刑參月，如易科罰金，以新
臺幣壹仟元折算壹日。
    事  實
一、乙○○可預見自己申辦手機門號SIM 卡交予不熟識之他人使
    用，將可規避檢警機關之查緝，進而便利犯罪集團實施詐欺
    取財等財產犯罪，然其竟基於縱有人持其所有之手機門號作
    為詐欺之犯罪工具，亦不違背其本意之幫助詐欺取財犯意，
    依報紙所刊登「辦門號送現金」之廣告，與真實姓名年籍不
    詳之人聯絡，在該不詳人士之陪同下，於民國96年11月8 日
    某時許，前往址設高雄市新興區○○○路190 號之威寶電信
    股份有限公司（下稱威寶電信）特約服務中心，申辦000000
    0000號行動電話後，連同其所申辦之其他不詳行動電話門號
    SIM 卡共10枚，以新臺幣（下同）8,600 元之代價，全數售
    予該真實姓名年籍不詳之人使用。嗣該不詳人士所屬詐欺集
    團取得該10枚行動電話SIM 卡後，即共同基於為自己不法所
    有之犯意聯絡，由該集團某不詳成員自97年4 月6 日起，撥
    打電話向甲○○佯稱其參加抽獎活動抽中二獎，惟須繳交保
    證金始能領獎，及領獎期限將屆，若不匯款獎金將收回，並
    提供乙○○所申辦之0000000000號門號，稱該門號係同為中
    獎人之電話，供甲○○查證，並於甲○○撥打0000000000號
    電話查證時，佯裝為中獎人「陳天富」稱確有領得中獎款項
    云云，使甲○○陷於錯誤，於97年7 月16日13時19分許，依
    指示匯款62,000元至渣打銀行東寧分行林雅菁帳戶內（林雅
    菁另由臺灣臺南地方法院檢察署聲請以簡易判決處刑），隨
    即遭提領一空。嗣因甲○○發覺受騙始報警循線查獲。
二、案經甲○○告訴及臺南市警察局第一分局報告臺灣臺南地方
    法院檢察署呈請臺灣高等法院檢察署令轉臺灣高雄地方法院
    檢察署檢察官偵查起訴。
    理  由
一、本件被告乙○○（下稱被告）所犯係死刑、無期徒刑、最輕
    本刑為3 年以上有期徒刑以外之罪，渠於本院審判程序中已
    就前揭被訴事實為有罪之陳述，經依法告知簡式審判程序之
    旨，並聽取當事人之意見後，本院認無不得或不宜改依簡式
    審判程序進行之情形，經合議庭評議後，裁定本件行簡式審
    判程序，又本件卷內之物證、書證等證據，依同法第273 條
    之2 規定，不受第159 條第1 項關於傳聞法則規定之限制，
    依法均有證據能力。
二、前揭被告提供其申辦0000000000號行動電話門號予詐騙集團
    使用，取得該行動電話門號之詐騙集團曾加以利用而遂行向
    他人詐欺取財之事實，業經被告於本院審理中坦承不諱，核
    與被害人甲○○（下稱被害人）於警詢所陳述遭人詐騙經過
    情形，互相合。復有威寶電信0000000000號行動電話門號
    之服務申請書、0000000000號行動電話門號通聯調閱查詢單
    ，以及被害人匯入帳戶支存對帳單等件附卷可稽，足認被告
    之自白，應與事實相符，自得為認定犯罪之依據。按一般人
    申辦行動電話門號使用並非難事，且收費等標準並未因人而
    異，如非供作不法使用，應無不以自己名義申辦、使用之必
    要，又參以坊間報章雜誌及其他新聞媒體，對於以簡訊通知
    中獎或其他類似之不法犯罪集團，經常利用大量收購之他人
    行動電話門號，以隱匿其等詐欺取財犯罪之不法行徑，規避
    執法人員之查緝，並掩飾、確保因自己犯罪所得之財物，類
    此在社會上層出不窮之案件，亦多所報導及再三披露，則依
    一般人之社會生活經驗，苟見他人不自己名義申辦行動電話
    門號而蒐集不特定人之門號使用，衡情應可預見收集之行動
    電話門號乃係被利用為與財產有關之犯罪工具，以被告交付
    門號0000000000號行動電話SIM 卡時，年滿23歲，且高職畢
    業，為具有智識之成年人無虞，對於所交付之行動電話門號
    將被供作犯罪之工具非無預見之可能性，況被告於本院審理
    時已自承其係因急需用錢、並未多想，便出售含該行動電話
    門號SIM 卡予該不詳人士等語（見本院卷第67頁），足見被
    告對於取得自己申辦門號之不相識之人，可能持以作為不法
    收取他人款項之用及掩飾或隱匿重大犯罪所得財物，亦在所
    不惜，顯有幫助詐欺之不確定故意至明。綜上所述，本案事
    證明確，被告幫助詐欺取財犯行足資認定，應依法論科。
三、按刑法上之幫助犯，係對於犯罪與正犯有共同之認識，而以
    幫助之意思，對於正犯資以助力，而未參與實施犯罪之行為
    者而言（最高法院75年度台上字第1509號、84年度台上字第
    5998號、88年度台上字第1270號判決意旨參照）。是以，如
    未參與實施犯罪構成要件之行為，且係出於幫助之意思提供
    助力，即屬幫助犯，而非共同正犯。查本件被告提供以其名
    義申辦之手機門號予他人使用，使他人得基於詐欺取財之犯
    意，向被害人施用詐術，致使被害人陷於錯誤而交付款項，
    以遂行詐欺取財之犯行，然被告單純提供手機門號予他人使
    用之行為，並不等同於向被害人施以欺罔之詐術行為，此外
    ，復無其他證據證明被告有參與詐欺取財犯行之構成要件行
    為，故被告提供上開門號予他人使用之行為，係對於他人遂
    行詐欺取財之犯行資以助力。是核被告所為，係犯刑法第30
    條第1 項前段、第339 條第1 項之幫助詐欺取財既遂罪。又
    被告並未實際參與詐欺犯行，所犯情節較正犯輕微，爰依刑
    法第30條第2 項規定，減輕其刑。爰審酌被告提供手機門號
    予他人使用，不僅造成執法機關不易查緝犯罪行為人，助長
    經濟犯罪風氣，更造成被害人求償上之困難，固有不該，然
    犯後坦認犯行，態度尚可，且念及被告並無任何犯罪科刑紀
    錄，有臺灣高等法院被告前案紀錄表在卷可考，素行尚佳，
    並考量被害人受詐騙損失之金額為62,000元等一切情狀，量
    處有期徒刑3 月，並諭知以1,000 元折算1 日之易科罰金折
    算標準，以資懲儆。
據上論斷，應依刑事訴訟法第273 條之1 第1 項、第299 條第1
項前段，刑法第339 條第1 項、第30條第1 項前段、第2 項、第
41條第1 項前段，刑法施行法第1 條之1 ，判決如主文。
本案經檢察官丙○○到庭執行職務。
中    華    民    國    99    年    6     月    8     日
                  刑事第八庭    法  官  謝宗翰
                  以上正本證明與原本無異。
如不服本判決應於收受送達後10日內向本院提出上訴書狀，並應
敘述具體理由；如未敘述上訴理由者，應於上訴期間屆滿後20日
內向本院補提理由書（均須按他造當事人之人數附繕本）「切勿
逕送上級法院」。
中    華    民    國    99    年    6     月    8     日
                                 書記官 李宗諺
附錄本案論罪之法條：
刑法第339 條第1項（普通詐欺罪）
意圖為自己或第三人不法之所有，以詐術使人將本人或第三人之
物交付者，處5 年以下有期徒刑、拘役或科或併科1 千元以下罰
金。
刑法施行法第1 條之1
中華民國94年1 月7 日刑法修正施行後，刑法分則編所定罰金之
貨幣單位為新臺幣。
94年1 月7 日刑法修正時，刑法分則編未修正之條文定有罰金者
，自94年1 月7 日刑法修正施行後，就其所定數額提高為30倍。
但72年6 月26日至94年1 月7 日新增或修正之條文，就其所定數
額提高為3倍。

司法院資訊處製作；財團法人民間司法改革基金會備份。
